臺灣新北地方法院民事裁定
110年度消債清字第171號
聲  請  人  葉德洋  
即  債務人
上列當事人因消費者債務清理事件，聲請清算，本院裁定如下：
    主  文
債務人葉德洋自中華民國110年12月15日下午4時起開始清算程序
。
本件命司法事務官進行清算程序。
    理  由
一、按協商或調解成立者，債務人不得聲請更生或清算。但因不
    可歸責於己之事由，致履行有困難者，不在此限；債務人不
    能清償債務或有不能清償之虞者，得依消費者債務清理條例
    所定更生或清算程序，清理其債務。法院開始清算程序之裁
    定，應載明其年、月、日、時，並即時發生效力。法院裁定
    開始更生或清算程序後，得命司法事務官進行更生或清算程
    序，消費者債務清理條例（下稱消債條例）第151 條第7 項
    、第3 條、第83條第1 項、第16條第1 項前段分別定有明文
    。
二、本件聲請意旨略以：聲請人目前所積欠債務總金額為新臺幣
    （下同）599,372 元，民國110 年4 月向鈞院聲請前置協商
    ，惟因聲請人現已66歲，無工作收入，目前接受子女扶養，
    另領有國民年金，收入扣除支出後，無法長期清償債權人所
    提出之清償方案，致協商不成立，聲請人實有不能清償債務
    之情事，爰依法聲請鈞院准予裁定本件開始清算程序等語。
三、經查：
  ㈠本件聲請人於消債條例施行後，曾依消債條例第151 條規定
    申請債務前置協商，並與最大債權銀行渣打國際商業銀行股
    份有限公司（下稱渣打銀行）達成協商，雙方同意自104 年
    7 月起，分108 期，利率7%，每期還款10,732元，依各債權
    銀行債權金額比例清償債務，至全部清償為止。惟聲請人僅
    繳款至106 年2 月止，渣打銀行於同年3 月通報毀諾，經債
    權人渣打銀行於110 年9 月28日函覆本院並檢附維護債務清
    償方案影本一份在卷可稽（見本院卷第23-29 頁）。從而，
    本件聲請人與最大債權銀行協商成立後，再向本院聲請本件
    清算，所應審究者即為其毀諾之原因是否符合「不可歸責於
    己之事由致履行有困難」及其現況是否有「不能清償債務或
    有不能清償之虞」之要件。
  ㈡按消債條例第151 條第7 項但書規定：「因不可歸責於己之
    事由，致履行顯有重大困難」，並未附加「不可預見」之要
    件，亦即該事由並不以債務人「不可預見」為必要。該項但
    書規定情形，僅須於法院就更生或清算之聲請為裁判時存在
    即可，不以協商成立後始發生者為限，並與債務人於協商時
    能否預見無關。債務人於協商時縱未詳加思考、正確判斷，
    或可預見將來履行可能有重大困難而仍冒然簽約成立協商，
    亦不能據此即認其履行顯有重大困難係可歸責於債務人，此
    有司法院98年第1 期民事業務研究會第24號司法院民事廳消
    費者債務清理條例法律問題研審小組意見可參。又按債務人
    可處分所得扣除自己及依法應受其扶養者所必要生活費用之
    餘額，連續三個月低於協商方案應清償之金額者，推定有因
    不可歸責於己致履行有困難之事由，消債條例第151 條第8
    項準用同條例第75條第2 項規定甚明。
  ㈢聲請人主張之前開事實，業據提出財產及收入狀況說明書、
    債務人清冊、債權人清冊、財團法人金融聯合徵信中心查詢
    當事人綜合信用報告回覆書、全國財產稅總歸戶財產查詢清
    單、106-109 年度綜合所得稅各類所得資料清單、勞工保險
    被保險人投保資料表暨明細、戶籍謄本、資產表、普通重型
    機車行車執照、臺灣集中保管結算所查詢資料、郵政存簿儲
    金簿、華南商業銀行存摺、資助切結書、中華民國人壽保險
    商業同業公會資料查詢結果回覆書等件影本為證【見110 年
    度司消債調字第363 號卷（下稱調解卷）第5-28頁、本院卷
    第61-87 、91-97 、101-103 、107-110 頁】，堪信屬實。
    聲請人陳稱其自108 年4 月迄今，每月由三名子女資助扶養
    費共計12,000元，另自110 年1 月起迄今每月領有國民年金
    5,224 元等語，有聲請人所提郵政存簿儲金簿及資助切結書
    附卷可參（見本院卷第77-81 、101 頁），應屬可採。另聲
    請人主張每個月個人生活費用約5,000 至6,000 元等情，審
    酌聲請人所列每月必要支出並未超過新北市政府所公告之新
    北市110 年度最低生活費用每人每月15,600元之1.2 倍即18
    ,720元（消債條例第64條之2 參照）之標準，應可採信。
  ㈣準此，以聲請人108 年4 月至12月，每月可處分所得12,000
    元，扣除每月必要生活支出6,000 元後，每月雖有餘額6,00
    0 元（計算式：12,000元－6,000 元＝6,000 元），但已連續
    三個月低於前開與渣打銀行協商之月還款107,321 元之清償
    方案，是依前揭民事業務研究會結論及消債條例第151 條第
    8 項準用同條例第75條第2 項規定，聲請人因收入不足支應
    協商金額而毀諾，自屬有不可歸責於己致履行困難之事由。
    故本院依聲請人現時之家庭狀況、疾病、財產、勞力及信用
    等清償能力為綜合判斷，其積欠債務數額顯非得在短期內完
    全清償，本件足堪認定聲請人應具有消債條例第3 條所規定
    「債務人不能清償債務」之情形。
  ㈤此外，聲請人又查無消債條例第6 條第3 項、第8 條或第82
    條第2 項所定駁回清算聲請之事由存在，則本件聲請人聲請
    清算，應屬可以准許，爰裁定如主文。
四、爰依首揭規定，裁定如主文。
中　　華　　民　　國　　110 　年　　12　　月　　15　　日
                  民事第八庭    法　官　黃信樺
上為正本係照原本作成
本裁定不得抗告
本裁定已於110 年12 月15 日下午4 時公告
中　　華　　民　　國　　110 　年　　12　　月　　15　　日
                                書記官　林雅菁